【裁判字號】    90,易,1445
【裁判日期】    900903
【裁判案由】    詐欺等
【裁判全文】
臺灣臺南地方法院刑事判決                          九十年度易字第一四四五號
    公  訴  人  臺灣台南地方法院檢察署檢察官
    被      告  甲○○
右列被告因偽造文書等案件，經檢察官提起公訴（九十年度偵緝字第三００號），本
院判決如左：
    主  文
甲○○意圖為自己不法之所有，以詐術使人將第三人之物交付，處有期徒刑伍月，如
易科罰金，以參佰元折算壹日；又明知為不實之事項，而使公務員登載於職務上所掌
之公文書，足以生損害於公眾，處有期徒刑肆月，如易科罰金，以參佰元折算壹日。
應執行有期徒刑捌月，如易科罰金，以參佰元折算壹日。
    事  實
一、甲○○意圖為自己不法之所有，明知自身並無資力購車，仍於民國八十九年八月
    二十日，在台南縣新化鎮○○路七二八之五號乙○○所經營之東昌車業修配所，
    向乙○○佯稱欲購買李家宏所託售於該修配所之車牌號碼ＶＷ─三九六六號福特
    天王星二千ＣＣ中古自小客車，致使乙○○陷於錯誤，誤以為其有付款能力，遂
    同意將該車售予甲○○，並約定價金新台幣（下同）二十五萬元，而甲○○必須
    於同年八月三十日前以現金一次付清全部價金，乙○○並於當日下午二時將該車
    交付予甲○○。嗣乙○○於同年八月二十五日辦妥車輛過戶登記手續，除僅將行
    車執照交予甲○○外，其餘車籍資料均仍由乙○○代為保管，擬俟日後甲○○繳
    清全部價金始將之歸還。惟屆期八十九年八月三十日甲○○未依約清償，屢經乙
    ○○催討，仍拒絕給付車款。詎甲○○於同年十月二十日，因急需現金以清償其
    向地下錢莊之借款，乃另行起意，以十七萬元將該車轉手售予位於台中市○○路
    某間車行，並向該車行謊稱其除行車執照外之車籍資料均已遺失，致不知情之車
    行信以為真，遂向汽車監理單位即交通部公路局台中區監理所台中市監理站陳稱
    上情，而將該車過戶登記予王原家名下，致使監理站公務員將上開不實之事項，
    登載鍵入在業務上應作成之車籍作業系統電腦資料內之準公文書上，並據以辦理
    車輛過戶手續，足生損害於公路監理機關對車籍管理之正確性。嗣後甲○○雖將
    車輛已過戶他人一事告知乙○○，惟仍僅給付五千元，而未清償其餘價金，復逃
    逸無蹤，乙○○始知受騙。
二、案經乙○○告訴由臺灣台南地方法院檢察署檢察官偵查起訴。
    理  由
一、訊據被告甲○○對於其使公務員登載不實之犯罪事實坦承不諱，核與告訴人乙○
    ○於警訊及偵查中之陳述大致相符，並有交通部公路局台中區監理所台中市監理
    站九十年二月二十六日九十中監中字第九０００九四四號函及附件申請補發行照
    、汽（機）車過戶登記書各一紙在卷可稽，是被告此部份犯行，事證明確，應堪
    認定。
二、至被告所犯詐欺罪行部分，被告對於伊在前揭時地向告訴人購買該車、約定價金
    二十五萬元、價金遲未繳清及嗣後伊將該車轉售他人等情供承不諱，惟矢口否認
    有何詐欺之不法意圖，辯稱：伊當時未看清楚契約書，且該契約書上之簽名並非
    伊所書寫，伊與告訴人係約定分期給付，惟並未約定如何分期及繳清日期，僅約
    定若伊錢賺得多即清償較多云云。然查：
（一）右揭詐欺犯罪事實，業據告訴人於警訊及偵查中指訴詳細，並有契約書影本及
      存證信函影本各一紙在卷可稽。
（二）參以中古汽車交易市場之交易習慣，中古汽車之買賣絕大多數為現金一次交付
      ，若賣方有同意分期付款，乃屬少數例外情形，一般當會特別於契約書載明。
      是被告所辯：伊與告訴人係約定分期給付，惟並未約定如何分期及繳清日期，
      僅約定若伊錢賺得多即清償較多云云，有違交易習慣，是否屬實，已有可疑。
      又本件汽車買賣之價金高達二十五萬元，且告訴人已交車並辦妥過戶手續予被
      告，復未收取任何訂金，其風險之大，自不在話下，告訴人與被告非親非故，
      衡諸常情，更無可能與被告為前述之約定。是應以告訴人之指訴及其提出之契
      約書較可採信，被告所辯顯係卸責之詞，委無足採。
（三）又查，被告於檢察署偵查中陳稱：「我那部車在八十九年九月底或十月初轉賣
      ，價金十七萬元給台中中港路之車行」、「我當時是將賣車的錢還給地下錢莊
      」、「．．我有要向朋友借錢付車款，但我朋友沒錢可借我」等語（參九十年
      五月二十九日偵查訊問筆錄）。是以既被告前已負債於地下錢莊，復必須向朋
      友借錢償還車款，則其於購車時之經濟狀況顯已欠佳，其於缺乏購車金錢來源
      之情形下，卻仍決意購買此二十五萬元之高消費品，又參以被告嗣後僅償還五
      千元，復於短短一、兩個月間即將該車轉手以換取現金，在在皆可推知被告於
      購車之初已具詐欺之不法意圖。是被告上開所辯顯係推諉之詞，不足採信，被
      告所犯詐欺犯行，事證亦臻明確，堪予認定。
三、核被告甲○○所為，意圖為自己不法之所有，明知自身並無資力購車，仍向乙○
    ○佯稱欲購買李家宏所託售ＶＷ─三九六六號自小客車，致使乙○○陷於錯誤，
    誤以為其有付款能力，遂同意以二十五萬元出賣，並於當日下午二時交車，於同
    年八月二十五日辦妥車輛過戶登記手續，惟被告最後僅給付五千元，而未清償其
    餘價金，復逃逸無蹤，乙○○始知受騙，係犯刑法第三百三十九條第一項詐欺取
    財罪；乃另行起意，將該車轉手出售，並向該車行謊稱其除行車執照外之車籍資
    料均已遺失，致不知情之車行信以為真，遂向交通部公路局台中區監理所台中市
    監理站陳稱上情，而將該車過戶登記予王原家名下，致使監理站公務員將上開不
    實之事項，登載鍵入在業務上應作成之車籍作業系統電腦資料內之準公文書上，
    並據以辦理車輛過戶手續，足生損害於公路監理機關對車籍管理之正確性，係犯
    刑法第二百十四條使公務員登載不實罪。被告利用不知情之車行申請辦理汽車過
    戶，核屬間接正犯。被告所犯上開二罪之間，犯意個別，罪名有異，應予分論併
    罰。爰審酌被告犯罪之動機、目的、手段、所生危害、犯罪後態度等一切情狀，
    分別處如主文所示之刑，並諭知易科罰金之折算標準，復定其應執行之刑，亦諭
    知易科罰金之折算標準，以資懲儆。
四、據上論斷，應依刑事訴訟法第二百九十九條第一項前段，刑法第三百三十九條第
    一項、第二百十四條、第四十一條第一項前段、第五十一條第五款，罰金罰鍰提
    高標準條例第一條前段、第二條，判決如主文。
本案經檢察官李宗榮到庭執行職務。
中      華      民      國      九十      年      九      月      三    日
                              臺灣臺南地方法院刑事第一庭
                                    法  官   蘇義洲
右正本證明與原本無異。
如不服本判決，應於判決送達後十日內向本院提出上訴狀( 應附繕本 )。
                                    書記官   岑  玢
中      華      民      國      九十      年      九      月      六    日
附錄本案論罪科刑法條全文：
刑法第二百十四條：明知為不實之事項，而使公務員登載於職務上所掌之公文書，足
                  以生損害於公眾或他人者，處三年以下有期徒刑、拘役或五百元
                  以下罰金。
刑法第三百三十九條第一項
意圖為自己或第三人不法之所有，以詐術使人將本人或第三人之物交付者，處五年以
下有期徒刑、拘役或科或併科一千元以下罰金。


司法院資訊處製作；財團法人民間司法改革基金會備份。
